【裁判字號】    98,上更(一),57
【裁判日期】    980713
【裁判案由】    違反毒品危害防制條例
【裁判全文】
臺灣高等法院高雄分院刑事判決      98年度上更(一)字第57號
    上  訴  人
    即  被  告  甲○○
    指定辯護人  本院公設辯護人  于欣潔
上列上訴人因違反毒品危害防制條例案件，不服臺灣高雄地方法
院94年度訴字第2668號中華民國95年2 月9 日第一審判決（起訴
案號：臺灣高雄地方法院檢察署94年度偵字第3708號），提起上
訴，判決後，經最高法院發回更審，本院判決如下：
    主  文
原判決關於甲○○部分撤銷。
甲○○持有第一級毒品達一定數量，累犯，處有期徒刑壹年，減
為有期徒刑陸月，如易科罰金，以銀元參佰元即新台幣玖佰元折
算壹日；扣案海洛因伍拾貳包（合計淨重玖點貳伍公克，殘留海
洛因之空包裝伍拾貳個）、電子磅秤上殘留之海洛因粉末，均沒
收銷燬之。
    事  實
一、甲○○前於民國（下同）91年間因竊盜案件，經本院以92年
    上易字第226 號判處有期徒刑3 月確定，於92年7 月8 日易
    科罰金執行完畢；其仍不知悔改，明知海洛因係屬毒品危害
    防制條例第2 條所列第一級毒品，不得持有、販賣，竟於94
    年2 月2 日上午10時許，與張炎福合資，各出新台幣（下同
    ）7,000 元及3,000 元，共10,000元之代價，共同前往高雄
    縣鳥松鄉太湖船賓館前，向「賓哥」販入56包第一級毒品海
    洛因，並於同日下午2 時許，持該毒品至高雄縣大寮鄉○○
    街177 號3 樓不知情之丁○○租屋處，甲○○分得40包，張
    炎福分得16包。嗣於94年2 月2 日下午5 時10分許，警方在
    高雄縣大寮鄉○○路與永芳路口處，查獲張炎福持有海洛因
    12包（合計淨重1.09公克，空包裝重2.49公克，已施用4 包
    ）、2,000 元及NOKIA 行動電話壹具（門號0000000000號）
    ；並依張炎福之供述及經其同意，引領警員至上開大寮鄉○○街177 號3 樓處，經甲○○同意搜索，當場查獲甲○○、
    丁○○、乙○○及丙○○等人共處一室，並扣得甲○○所持
    有之40包海洛因（淨重達8.16公克，已達93年1 月7 日行政
    院院臺法字第0930080551號所定加重其刑之標準，持有第一
    級毒品淨重達5 公克以上）及其所有殘留有海洛因成分之電
    子磅秤1 台及未檢出含海洛因成分之空夾鏈袋290 個，而查
    獲全情。
二、案經高雄市政府警察局苓雅分局報告臺灣高雄地方法院檢察
    署檢察官偵查起訴。
    理  由
甲、程序方面：
一、高雄市政府警察局苓雅分局對張炎福、被告甲○○之扣押筆
    錄、扣押物品目錄表，此類文書係被告以外之人於審判外所
    做之書面陳述，屬於傳聞證據。惟其本質上屬公務員本於職
    權所為，其正確性及可信性頗高，如有錯誤亦可請求更正，
    應屬159條之4 第1 款由公務員職務上所製作之紀錄或證明
    文書，具有證據能力。
二、法務部調查局94年5 月22日調科壹字第220019938 號鑑定通
    知書、94年5 月25日調科壹字第220019929 號鑑定通知書，
    此類文書，係被告以外之人於審判外之書面陳述，依刑事訴
    訟法第159 條第1 項之規定，屬於傳聞證據，惟於立法理由
    明確說明，該條所謂「除法律有規定者」外，尚包括同法第
    159 條之1 至159 條之5 及第206 條等規定。本件鑑定係經
    審判長、受命法官或檢察官選定或囑託機關、團體所為之鑑
    定，所鑑定之結果，鑑定人依刑事訴訟法第206 條所出具之
    鑑定報告，係刑事訴訟法第159 條第1 項所指例外規定，有
    證據能力。且被告對於該鑑定報告亦表示同意為證據，則依
    據刑事訴訟法第159 條之5 第1 項規定，自得為證據。
三、按被告以外之人於審判外之言詞或書面陳述，除法律有規定
    者外，不得作為證據；又按被告以外之人於偵查中向檢察官
    所為陳述，除顯有不可信之情況者外，得為證據，刑事訴訟
    法第159 條第1 項、第159 條之1 第2 項分別定有明文。本
    件證人即原審共同被告張炎福於94年2 月2 日晚上8 時45分
    之警詢陳述，為審判外之陳述，依法無證據能力。又證人張
    炎福於檢察官偵查中所為之各次陳述，業經檢察官告知權利
    並令其依法具結，亦查無顯不可信之情況，當事人、辯護人
    於原審審理中亦均不爭執其證據能力，且未於言詞辯論終結
    前聲明異議，是上開張炎福檢察官偵查中所為陳述，有證據
    能力。
四、本件判決所引用各項證據（含傳聞證據、非傳聞證據及符合
    法定傳聞法則例外之證據）之證據能力，除上開爭執部分已
    加以說明外，餘均經當事人及辯護人明示不爭執其證據能力
    ，且於本院言詞辯論終結前，檢察官及辯護人對於卷附具有
    傳聞證據性質之證據，既均已知其情，仍均未聲明異議（見
    本院上訴卷第50至51頁、本院上更(一)卷第37頁、第38頁），
    本院認該具有傳聞證據性質之證據，並無何違法取證之不適
    當情形，以之作為證據使用係屬適當，依刑事訴訟法第159
    條之5 規定，自均有證據能力。
乙、實體方面：
一、訊據上訴人即被告甲○○坦承上開持有第一級毒品海洛因40
    包之事實不諱，核與證人乙○○、丙○○、丁○○於原審時
    結證之情節相符，並有扣案之海洛因40包可資佐證；又被告
    持有之海洛因毒品40包，經法務部調查局鑑定結果，均含海
    洛因成分，合計淨重8.16公克（空包裝重4.02公克），有法
    務部調查局調科壹字第220019938 號鑑定通知書乙份附於94
    年度偵字第3709號卷第62頁可稽，且被告甲○○所持有之40
    包海洛因，淨重達8.16公克，已達93年1 月7 日行政院院臺
    法字第0930080551號所定加重其刑之標準（持有第一級毒品
    淨重達5 公克以上）。此部分事證明確，堪以認定。
二、被告持有上開40包海洛因之目的如何？係供自己施用或意圖
    牟利而販入？則有待探討！茲分述如下：
  (一)原審同案被告張炎福於94年2 月2 日第一次警詢時供稱：我
    身上的海洛因毒品是綽號「輝仔」之甲○○交給我的，於94
    年2 月14日下午2 時在大寮鄉○○街177 號3 樓內交給我海
    洛因20小包，叫我拿到鳳林夜市賣給他的朋友4 包，然後向
    他的朋友收2,000 元，我有賣給甲○○的朋友4 小包海洛因
    ；另外我自己施用4 小包，所以身上剩下12包，身上000000
    0000號NOKIA 手機是甲○○交給我，用來與買毒品的人聯絡
    的；警察在我身上查扣之2,000 元是我販賣海洛因所得；我
    幫甲○○販賣毒品的代價是他會給我施打海洛因，但只有今
    天這一次等語（見警卷(二)第10頁至第12頁）；張炎福於94年
    2 月3 日偵查中供稱：被警察盤查時查到的12包海洛因，是
    被告甲○○交給我的，他說先放在我這邊，他沒有叫我交給
    誰，警方在我身上查獲的3000多元，是我自己的錢，不是販
    賣毒品的錢，我沒有販賣毒品等語（見94年偵字第3708號卷
    第10頁、第11頁）；其於94 年2月18日偵查中結證稱：我在
    警局說毒品是被告甲○○交給我去販賣等並非屬實，這些毒
    品是當天中午在大貝湖跟綽號「賓哥」之人買的，我與被告
    甲○○一起買的，我出3000元，但不知甲○○出多少錢等語
    （見94年偵字第3708號卷第19頁）；張炎福於94年5 月10日
    偵查中供稱：被警察盤查時查到的12包海洛因，是我與被告
    甲○○一起出錢去買的，我出3,000 元，應該是買16包等語
    （見94年偵字第3708號卷第57頁正、反面）；張炎福於94年
    5 月27日檢察官偵查時結證稱：我被查獲時身上的毒品，是
    甲○○在警察搜到他40包毒品的地方交給我的，甲○○交給
    我20包，他跟我說4 包要拿到鳳林夜市給他朋友，我過去那
    邊時只有一個人，甲○○已經跟那個人約好了，我到那邊的
    時候那人就過來問，我就拿4 包給他，我並沒有跟他收錢，
    我幫他做此事他會給我幾包作為代價，其中12包我是以3,00
    0 元向甲○○買的，另外4 包是甲○○送我的，我在萬丹路
    附近偏僻地方用掉了等語（見94年度偵字第3708號卷第63頁
    至第64頁）；張炎福於原審94年3 月29日訊問時供稱：我沒
    有販賣毒品，那一天我去買飲料，警察過來搜我身上的毒品
    ，毒品是我跟甲○○合買的，係向一位綽號「彬哥」的人買
    的等語（見原審94年偵聲字第161 號卷第12頁），證人張炎
    福於原審94年12月28日審理時結證稱：被警方查獲之毒品是
    我與被告甲○○一起出錢向「賓哥」買的，我購買16包毒品
    出資3,000 元，4 包我自己拿去用，身上剩12包，該3,000
    元並非販毒所得，甲○○並沒有說拿4 包毒品給他朋友時，
    以2,000 元為代價，事實上我沒有拿4 包海洛因給甲○○的
    朋友等語（見原審卷第159 頁、第160 頁、第164 頁、第16
    7 頁、第168 頁）；綜觀上開張炎福先後於警詢、檢察官偵
    查中、原審時供述或證詞，關於其究竟自被告處取得20包毒
    品？或16包毒品？有無交付4 包海洛因給被告甲○○之朋友
    ？以及有否向其收取2,000 元？等各情所述不一，且相互矛
    盾，故何者可採？何者不可採？均有待釐清！
  (二)原審同案被告張炎福究竟有無依被告甲○○之指示，至鳳林
    夜市前，交付4 包海洛因給被告甲○○之朋友？以及有否向
    其收取2,000 元？其先後所述不一，且依常理，毒品之買賣
    即為秘密，顯有賒欠之情形，大都一手交錢，一手交貨，如
    交付海洛因給買方，豈有不一併向買方收取價金之理？可見
    其證稱僅交付4 包海洛因給對方，卻未收取價金等情，顯與
    常理有違。而民國92年修正刑事訴訟法第156 條第2 項乃將
    「共犯」列入，規定不得以被告或共犯之自白作為有罪判決
    之唯一證據，仍需有補強證據，始得為論罪基礎，藉此擔保
    自白之真實性；亦即以補強證據之存在，藉之限制自白在證
    據上之價值，以防止誤判，貫徹實體真實發見主義之精神。
    而所謂補強證據，則指除該自白本身外，其他足資證明自白
    之犯罪事實確具有相當程度真實性之證據而言。雖其所補強
    者，非以證明犯罪構成要件之全部事實或直接可以推斷該被
    告之實行犯罪為必要，但亦須因此項證據得以佐證自白之犯
    罪非屬虛構，能予保障所自白事實之真實性，或與被告之自
    白相互利用，而足使犯罪事實獲得確信者，始足當之。然本
    件除原審共同被告張炎福之供述外，並無其他補強證據足以
    證明被告甲○○有指示張炎福至鳳林夜市前，交付4 包海洛
    因給被告甲○○之朋友，並收取2,000 元？參以張炎福之證
    詞顯有瑕疵，已如上所述，無從證明與事實相符，證人張炎
    福不利於被告甲○○之證詞，不足為採。故不得以此作為認
    定被告甲○○有販賣第一級毒品海洛因給友人之證據。
  (三)被告於警詢時供稱：海洛因是向綽號「賓哥」在高雄縣鳥松
    鄉太湖船賓館前以1 萬元購買的，買40包，當天我和乙○○
    、丙○○一起進入洪世彰家中，我們在屋內施打海洛因毒品
    ，我們在等張炎福，毒品是我的，但是電子磅秤、夾鏈袋不
    是我的等語（見警卷(二)卷第4 頁、第5 頁）；其於94年2 月
    3 日檢察官偵查中供稱：毒品均是我的，但磅秤及空夾鏈袋
    不是我的，張炎福的毒品並沒有經過我的同意就拿了，不用
    錢，我是與乙○○、丙○○一起要施用毒品，但還沒有施用
    警察就來了等語（見94年度偵字第3709號卷第21頁、第22頁
    ）；其於94年2 月18日檢察官偵查中供稱：40包毒品是我與
    張炎福一起買來用的，電子磅秤是張炎福說要買來秤的，針
    筒是大家用毒品要用的，夾鏈袋是張炎福帶回來的，張炎福
    身上的12包毒品是我們一起買，他自己帶出去的，我們一起
    買，他出3,000 元、我出8 、9,000 元，當天在慈隆街一起
    被查獲的3 人（指乙○○、丙○○、羅世彰）有無施用毒品
    我不知道等語（見上開偵查卷第29頁、第30頁）；其於原審
    法院羈押審理時復供稱：毒品是我跟陳朝龍（應為陳朝榮之
    誤）、乙○○、洪世彰一起在澄清湖附近買的，向一位綽號
    「彬哥」的人買的，我出5,000 元等語（見94年度聲羈字第
    121 號卷第11頁）；其於原審審理中供稱：毒品是我和張炎
    福一起去買的，我們將1 萬元一起交給賓哥，在車上張炎福
    交3,000 元給我，我拿出7,000 元，我們一起交給「賓哥」
    ，我們到丁○○住處後，再分配毒品；他本來說要拿20包，
    我說依照比例他只能拿16包，他拿毒品後就走了，我和乙○○、丙○○當天都有在洪世彰住處施用毒品，扣案電子磅秤
    是張炎福拿到洪世彰住處的等語（見原審卷第173 頁、第17
    8 頁、第179 頁）。被告上開於警訊、檢察官偵查及原審審
    理中所供內容不一。而證人即查獲被告時在場之乙○○於原
    審95年1 月26日審理中結證稱：當天我到的時候，甲○○就
    在那裡，毒品、針筒我不知道是誰的，當天甲○○、丙○○
    、洪世彰他們在那裡施用毒品等語（見原審卷第218 頁、第
    219 頁），惟又證稱：甲○○是否先到場我忘了，警詢中陳
    述毒品是輝仔、福仔（指甲○○、張炎福）帶來的，因為他
    們用袋子裝的，我不知道裝什麼東西等語（見原審卷第220
    頁）。證人丙○○於原審95年1 月26日審理中結證稱：當天
    乙○○約我和甲○○、張炎福去洪世彰住處，我們一起到的
    ，甲○○、張炎福有帶東西來，我有看見他們在分東西，但
    不知道是什麼東西，我當天沒有施用毒品等語，並另證稱：
    查獲毒品是甲○○、張炎福一起買的，我有看見他們2 人在
    分毒品，且他們2 人有說是合買的等語（見原審卷第227 頁
    ）。證人洪世彰於原審95年1 月26日審理中結證稱：查獲毒
    品是甲○○拿來的，他來的時候拿一個袋子，是乙○○要來
    找我的，我沒有看見甲○○交20包毒品給張炎福，也沒有看
    見他們在分毒品等語（見原審卷第233 頁）。就上開證人乙○○、丙○○、洪世彰之證述內容相互對照，不僅乙○○、
    丙○○有陳述前後不一之情形，各證人相互間亦多有出入，
    亦與上開被告所供稱情節不吻合，但上開證人乙○○、丙○○、洪世彰與被告甲○○及張炎福，於案發當時既均有施用
    毒品，即難期待其記憶清晰，何況案發時間為94年2 月2 日
    ，距離原審94年1 月26日審理時已將近1 年之久，人之記憶
    難免因時間久遠而有所淡忘，更難寄望其等證詞一致，故其
    等所為相互不一之證詞，乃屬正常現象，不得因此而全盤否
    認而全部均不予採信，自應個別加以斟酌，然上開供詞或證
    詞均未敘及被告甲○○指示張炎福至鳳林夜市交付海洛因毒
    品4 包給友人一節，則被告先後所述與證人乙○○、丙○○
    、洪世彰所證之情節則相符，故該部分被告之供詞及證人乙○○、丙○○、洪世彰之證詞，均足採信，上開證人該部分
    證詞自得採為被告甲○○有利之證據。
  (四)被告於原審及本院前審審理中辯稱：持有之毒品是供自己施
    用等語。且本件扣案被告甲○○之海洛因毒品40包，數量雖
    非少，經法務部調查局鑑定結果，均含海洛因成分，合計淨
    重8.16公克（空包裝重4.02公克），已如上述，依被告自陳
    其每日施用毒品數量約4 、5 次，1 次約如扣案毒品包裝之
    用量，即每日約施用4 、5 包（見原審卷第175 頁），則被
    告每月海洛因毒品施用量約為120 包至150 包，花費約需3
    萬元。惟被告於原審審理中又自承其每月收入約5 、6 萬元
    ，已婚，育有2 名小孩，其妻有上班，每月薪資15,000元至
    20,000元等語（見原審卷第175 頁），且於本院98年6 月29
    日審理時當庭提出93年度綜合所得稅各類所得資料清單，該
    年度其妻潘雅慧之薪資所得為317,290 元，有該清單1 份在
    本院卷第56頁足憑，可見被告並無難以負擔其家庭生活費用
    之情況。
  (五)被告甲○○與張炎福共同合資以1 萬元買入海洛因，是否有
    自行分裝？刻意將購入後之毒品每包分裝成0.1 或0.2 公克
    不等之重量？依據卷內現有卷證，無法證明係由被告甲○○
    或張炎福購得後返回丁○○住處再加以秤重後分裝，被告甲○○對此所述雖先後不一，但本院綜合其上開供詞，認為應
    係其2 人分別出資7,000 元及3,000 元購得共56包，依比例
    被告甲○○分得40包，張炎福分得16包，向綽號「賓哥」購
    買當時，「賓哥」即已分裝完畢再交付給被告甲○○與張炎
    福，故無自行分裝之情，甚合常理。至於扣案電子磅秤1 台
    ，經送高雄醫學大學附設中和紀念醫院檢驗，雖結果檢出電
    子磅秤有海洛因陽性反應，有上開醫院報告編號0000-000檢
    驗報告1 份附於原審卷第26頁可憑，而上揭電子磅秤並無證
    據證明被告係為供販賣之用而以電子磅秤秤量加以分裝，衡
    情，毒品若供自己施用，購得後以電子磅秤秤量，以便瞭解
    所購得之數量究竟有多少，亦與常情不相違背。至查獲扣案
    之空夾鏈袋高達290 個，雖有與一般家庭所持有較多，但並
    無客觀事證足以證明被告甲○○係作為販賣之用，是被告辯
    稱：販入毒品係供自己施用等語，尚非不足採。
  (六)證人張炎福雖於警訊及檢察官偵查中證述，上開NOKIA 行動
    電話1 具（門號0000000000號）係被告所有交之販賣毒品使
    用等語（見警卷(二)第11頁，94年度偵字第3709號卷第35頁背
    面），但上揭門號0000000000號則屬於易通卡，為南屏電信
    股份有限公司所有之事實，有和信電訊股份有限公司覆函在
    卷可按（見本院上訴卷第64頁），可見上開NOKIA 行動電話
    1 具所使用之SIM 卡並非被告所有，果真被告欲以該手機與
    張炎福聯絡，豈有僅交付行動電話機給張炎福，而其內之SI
    M 卡則由張炎福自行處理？此模式似與常理有違，可見證人
    張炎福上開供述，與事實不符，不足採信。
  (七)原審共同被告張炎福所有經扣案之海洛因12包，經法務部調
    查局鑑定結果，均含海洛因成分，合計淨重1.09公克（空包
    裝重2.49公克），有法務部調查局調科壹字第220019929 號
    鑑定通知書1 份附於94年度偵字第3709號卷第64頁可稽。
  (八)綜上所述，本件事證明確，被告持有第一級毒品達一定數量
    犯行，堪以認定。
三、查海洛因係毒品危害防制條例第2 條第2 項第1 款所定之第
    一級毒品，被告甲○○持有第一級毒品海洛因40包，淨重達
    8.16公克，已達一定數量第一級毒品淨重5 公克之標準，核
    被告所為，係犯毒品危害防制條例第10條第1 項、第4 項之
    持有第一級毒品達一定數量罪。公訴人認被告所為係犯毒品
    危害防制條例第4 條第1 項之販賣第一級毒品罪，尚有未恰
    （詳情如後所述），然本院認定被告持有第一級毒品之基本
    社會事實，與公訴人起訴被告販賣第一級毒品之基本事實同
    一，本院自得變更起訴法條後加以審判。又被告前因竊盜案
    件，經本院以92年上易字第226 號判處有期徒刑3 月確定，
    於同年7 月8 日易科罰金執行完畢，有臺灣高等法院被告前
    案紀錄表在卷可考，被告於執行完畢後5 年之內再犯本件最
    重法定本刑為有期徒刑以上之罪，不論依修正前之刑法第47
    條，或修正後之刑法第47條第1 項規定，均構成累犯，對被
    告而言，並無有利或不利之情形，自不生新舊法比較之問題
    ，應逕依修正前之刑法第47條規定，論以累犯，並依法加重
    其刑，且被告持有之第一級毒品海洛因40包，合計淨重達8.
    16公克，已達93年1 月7 日行政院院臺法字第0930080551號
    所定加重其刑之標準（持有第一級毒品淨重達5 公克以上）
    ，應依毒品危害防制條例第10條第4 項規定，遞加重其刑。
四、另按行為後法律有變更者，適用行為時之法律。但行為後之
    法律有利於行為人者，適用最有利於行為人之法律，刑法第
    2 條第1 項定有明文。查被告於前開行為後，刑法第41條業
    經總統於94年2 月2 日修正公布，並於95年7 月1 日生效施
    行。修正前刑法第41條第1 項前段原規定：「犯最重本刑為
    5 年以下有期徒刑以下之刑之罪，而受6 個月以下有期徒刑
    或拘役之宣告，因身體、教育、職業、家庭之關係或其他正
    當事由，執行顯有困難者，得以1 元以上3 元以下折算1日
    ，易科罰金。」，且被告行為時之易科罰金折算標準，依修
    正前罰金罰鍰提高標準條例第2 條前段（現已刪除）之規定
    ，本係就其原定數額提高為100 倍折算1 日，故被告行為時
    之易科罰金折算標準乃以銀元300 元折算1 日，經折算後應
    以新臺幣900 元折算為1 日。惟修正後刑法第41條第1 項前
    段則改以：「犯最重本刑為5 年以下有期徒刑以下之刑之罪
    ，而受6 個月以下有期徒刑或拘役之宣告者，得以新臺幣1
    千元、2 千元或3 千元折算1 日，易科罰金」，乃就易科罰
    金之折算標準予以提高。從而比較修正前、後所定之易科罰
    金折算標準，當以修正前之規定較有利於被告，故本件應依
    刑法第2 條第1 項前段規定，適用行為時、即修正前刑法第
    41條第1 項前段規定，以定其易科罰金之折算標準，方屬適
    法。
五、公訴意旨另以：被告甲○○明知海洛因係屬毒品危害防制條
    例第2 條所列第一級毒品，不得販賣，竟意圖營利，於94年
    2 月2 日10時許，在高雄縣鳥松鄉太湖船賓館前，以新台幣
    1 萬元之代價，向「賓哥」販入第一級毒品海洛因40包（淨
    重8.16公克），並於同日14時，與張炎福基於販賣海洛因之
    犯意聯絡，在高雄縣大寮鄉○○街177 號3 樓，將其原意圖
    販賣而持有之另20包海洛因交付予張炎福，張炎福除立即自
    行施用其中4 包外，並隨即依甲○○之指示，將該等毒品持
    至鳳林夜市前，將其中4 包販賣予甲○○之不詳友人，並向
    該友人收取2,000 元之代價。嗣經警方於94年2 月2 日17時
    10分許，在高雄縣大寮鄉○○路與永芳路口處查獲張炎福持
    有海洛因12包（淨重1.09公克）及販毒所得2,000 元；並在
    張炎福之帶領下，至大寮鄉○○街177 號3 樓處，查獲甲○○、丁○○、乙○○及丙○○等人共處一室，並扣得甲○○
    所持有之40包海洛因、電子磅秤1 台、空夾鏈袋290 個及注
    射針筒，因認被告甲○○有犯毒品危害防制條例第4 條第1
    項之販賣第一級毒品罪嫌云云。
  (一)訊據被告甲○○矢口否認有販賣第一級毒品之犯行，辯稱：
    當天我與張炎福到澄清湖太湖船賓館向一名綽號「賓哥」的
    人購買毒品，我與張炎福都有出資向「賓哥」購買毒品，我
    們買完毒品後，我們回到大寮鄉朋友丁○○住處，我們先前
    就有約乙○○、丙○○到丁○○住處，因張炎福出3,000 元
    分到16包、我出7,000 元拿到40包，張炎福拿到的數量比較
    少，他不高興，跟我發生口角，後來他說要出去買冷飲，大
    約1 、2 小時後，警察就押他回來；為警扣案之毒品於購入
    時即已分裝好了，電子秤、空夾鏈袋不是我的；張炎福於警
    訊之供述並不實在，我並沒有叫張炎福販賣毒品海洛因給我
    朋友等語。
  (二)經查：
  1.原審同案被告張炎福先後於第一次警詢所述（見警卷(二)第10
    頁至第12頁）、其於94年2 月3 日偵查中供詞（見94年偵字
    第3708號卷第10頁、第11頁）；其於94年2 月18日偵查中結
    證稱：我在警局說毒品是被告甲○○交給我去販賣等並非屬
    實，這些毒品是當天中午在大貝湖跟綽號「賓哥」之人買的
    ，我與被告甲○○一起買的，我出3,000 元，但不知甲○○
    出多少錢等語（見94年偵字第3708號卷第19頁）；張炎福於
    94年5 月10日偵查中供稱：被警察盤查時查到的12包海洛因
    ，是我與被告甲○○一起出錢去買的，我出3,000 元，應該
    是買16包等語（見94年偵字第3708號卷第57頁正、反面）；
    張炎福於94年5 月27日檢察官偵查時結證稱：我被查獲時身
    上的毒品，是甲○○在警察搜到他40包毒品的地方交給我的
    ，甲○○交給我20包，他跟我說4 包要拿到鳳林夜市給他朋
    友，我過去那邊時只有一個人，甲○○已經跟那個人約好了
    ，我到那邊的時候那人就過來問，我就拿4 包給他，我並沒
    有跟他收錢，我幫他做此事他會給我幾包作為代價，其中12
    包我是以3,000 元向甲○○買的，另外4 包是甲○○送我的
    ，我在萬丹路附近偏僻地方用掉了等語（見94年度偵字第37
    08號卷第63頁至第64頁）；張炎福於原審94年3 月29日訊問
    時供稱：我沒有販賣毒品，毒品是我跟甲○○合買的，係向
    一位綽號「彬哥」的人買的等語（見原審94年偵聲字第161
    號卷第12頁），證人張炎福於原審94年12月28日審理時結證
    稱：被警方查獲之毒品是我與被告甲○○一起出錢向「賓哥
    」買的，我購買16包毒品出資3,000 元，4 包我自己拿去用
    ，身上剩12包，該3,000 元並非販毒所得，事實上我沒有拿
    4 包海洛因給甲○○的朋友等語（見原審卷第159 頁、第16
    0 頁、第164 頁、第167 頁、第168 頁）；綜觀上開張炎福
    先後於警詢、檢察官偵查中、原審時供述或證詞，關於其究
    竟自被告處取得20包毒品？或16包毒品？有無交付4 包海洛
    因給被告甲○○之朋友？以及有否向其收取2,000 元？等各
    情所述不一，且相互矛盾，不足為採。
  2.本件雖因張炎福形跡可疑，經警盤查後發現其身上持有12包
    海洛因毒品，經張炎福供述，並引領警方前往上開洪世彰租
    屋處搜索後，確實查獲如事實欄所載之毒品、電子磅秤、夾
    鏈袋等物品，但除共同被告張炎福之證詞外，並無其他補強
    證據足以證明被告甲○○有販賣第一級毒品之犯行，至扣有
    電子磅秤1 台、空夾鏈袋290 個及NOKIA 行動電話1 具，亦
    不得以此而推定被告有販賣毒品之佐證，何況上開NOKIA 行
    動電話1 具所使用之門號0000000000號則屬於易通卡，為南
    屏電信股份有限公司所有之事實，有和信電訊股份有限公司
    覆函在卷可按（見本院上訴卷第64頁），更足以證明證人張
    炎福於警訊及檢察官偵查中證述：NOKIA 行動電話1 具係被
    告所有交予我販賣毒品使用等語，不足採信；而證人丁○○
    於警訊時陳稱：在我住處查獲之電子秤、空夾鏈袋是甲○○
    所有，我有看見他拿進來，用一個塑膠袋裝著，從塑膠袋內
    拿出來時被我看到的等語（見警卷(二)第27頁至第28頁），亦
    僅能證明上開物品屬被告甲○○所有，並不能證明被告甲○○有販賣第一級毒品之證據。
  3.證人張炎福於94年5 月27日檢察官偵查時雖證稱：其中12包
    我是以3,000 元向甲○○買的等語（見94年度偵字第3708號
    卷第63頁至第64頁），惟證人張炎福於警訊時並未有此部分
    之供述（見警卷(二)第10頁至第12頁），被告亦堅詞否認有此
    部分之犯行；此外，本件亦無確切之證據足以證明被告有此
    部分販賣毒品海洛因予張炎福之情事，本件僅能認定被告與
    張炎福共同出資購買海洛因，張炎福出資3,000 元分得海洛
    因毒品16包，故證人張炎福於原審審理中所稱其出資3,000
    元與被告合資購買毒品等語，應與事實相符，足以採信。
  (三)綜上所述，本件除證人張炎福先後顯相互矛盾之證述外，並
    無其他積極證據足以證明被告甲○○有指示張炎福販賣第一
    級毒品海洛因4 包給友人之證據，故被告前開所辯，應屬可
    採，從而公訴人所持之前開論據，均無法採為認定被告有販
    賣第一級毒品之證據；此外，復查無其他積極證據足資證明
    被告有何販賣第一級毒品之犯行，被告被訴販賣第一級毒品
    罪自屬不能證明。
六、原判決就被告甲○○部分，以被告甲○○罪證明確，因予論
    罪科刑，固非無見；惟查：(一)原判決認定被告甲○○與張炎
    福共同販賣第一級毒品海洛因給被告甲○○之友人，尚有未
    恰，被告甲○○應僅成立持有第一級毒品達一定數量罪。(二)
    上揭扣案之電子磅秤壹台，經檢出有海洛因陽性反應，已如
    上揭所述，原判決就此部分未予論述，亦未就電子磅秤壹台
    上之海洛因粉末併諭知沒收銷燬之，自有未合。被告上訴意
    旨，否認有販賣第一級毒品犯行，指摘原判決該部分不當，
    為有理由，且原判決關於被告甲○○部分又有上開可議之處
    ，自屬無可維持，應由本院將原判決關於被告甲○○部分予
    以撤銷改判。爰審酌被告甲○○持有之第一級毒品海洛因40
    包，數量不少，犯後坦承犯行等一切情狀，量處有期徒刑1
    年。另中華民國九十六年罪犯減刑條例業於96年7 月16日生
    效施行，本案被告甲○○之犯罪時間係在96年4 月24日以前
    ，又無該條例第3 條規定不予減刑之情形，爰依該條例第2
    條第1 項第3 款之規定，減為有期徒刑6 月，並諭知如易科
    罰金以銀元300 元及新台幣900 元折算1 日之標準。扣案之
    海洛因52包（合計淨重9.25公克，空包裝重6.51公克，雖然
    其中12包海洛因並非被告甲○○所有，然毒品危害防制條例
    第18條第1 項前段規定採絕對義務沒收主義，不問屬於犯人
    與否，均沒收銷燬之）係第一級毒品，其包裝之塑膠袋已因
    直接觸碰、沾染毒品而難以析離，自應視同毒品，電子磅秤
    上之殘留海洛因粉末，亦為毒品，均應依毒品危害防制條例
    第18條第1 項前段規定，宣告沒收銷燬之。另NOKIA 行動電
    話1 具（含0000000000號SIM 卡），並非被告所有，電子磅
    秤1 台及空夾鏈袋290 個，雖均係被告所有，但與被告所犯
    持有第一級毒品罪無關，另扣案之2,000 元，為原審同案被
    告張炎福所有，亦與被告犯罪無關，至扣案之注射針筒13支
    ，係供被告等施用毒品所用之物，已據被告供明在卷，顯與
    本案被告持有毒品犯行無涉，而DBTEL 牌行動電話、MOTORO
    LA牌行動電話各1 具，亦與被告犯罪無關，另自被告身上查
    扣之現金12,000元，亦與被告犯罪不相干，均不併為沒收之
    諭知。
七、同案被告張炎福部分，業經原審判處有期徒刑五年，褫奪公
    權三年確定，自不另論列，附此敘明。
據上論斷，應依刑事訴訟法第369 條第1 項前段、第364 條、第
299 條第1 項前段、第300 條，毒品危害防制條例第11條第1 項
、第4 項、第18條第1 項前段，刑法第2 條第1 項前段，第11條
前段、修正前刑法第47條、第41條第1 項前段，中華民國96年罪
犯減刑條例第2 條第1 項第3 款、第7 條、第9 條，廢止前罰金
罰鍰提高標準條例第2 條，判決如主文。
本案經檢察官陳建年到庭執行職務。
中    華    民    國    98    年    7     月    13    日
                  刑事第二庭    審判長法  官  林正雄
                                      法  官  陳啟造
                                      法  官  黃壽燕
以上正本證明與原本無異。
如不服本判決應於收受本判決後10日內向本院提出上訴書狀，其
未敘述上訴理由者，並得於提起上訴後10日內向本院補提理由書
狀（均須按他造當事人之人數附繕本）「切勿逕送上級法院」。
中    華    民    國    98    年    7     月    13    日
                                      書記官  梁雅華
附錄本件判決論罪科刑法條：
毒品危害防制條例第11條
  持有第一級毒品者，處3 年以下有期徒刑、拘役或新臺幣5 萬
  元以下罰金。
  持有第二級毒品者，處2 年以下有期徒刑、拘役或新臺幣3 萬
  元以下罰金。
  持有專供製造或施用第一、二級毒品之器具者，處1 年以下有
  期徒刑、拘役或新臺幣1 萬元以下罰金。
  持有毒品達一定數量者，加重其刑至二分之一，其標準由行政
  院定之。
轉讓持有毒品加重其刑之數量標準（民國93年01月07日公發佈）
第1 條
  本標準依毒品危害防制條例第8 條第6 項及第11條第4 項規定
  訂定之。
第2 條
  轉讓、持有毒品達一定數量者，加重其刑至二分之一，其標準
  如下：
一、第一級毒品：淨重五公克以上。
二、第二級毒品：淨重十公克以上。
三、第三級毒品：淨重二十公克以上。
四、第四級毒品：淨重二十公克以上。
前項所稱淨重，指除去包裝後之毒品重量。
第3 條  本標準自發佈日施行。


司法院資訊處製作；財團法人民間司法改革基金會備份。
